【裁判字號】    97,消債更,876
【裁判日期】    981207
【裁判案由】    更生事件
【裁判全文】
臺灣士林地方法院民事裁定           97年度消債更字第876號
債  務  人  甲○○
上列當事人聲請更生事件，本院裁定如下：
    主  文
債務人甲○○自中華民國九十八年十二月九日時起開始更生程序
。
命司法事務官進行本件更生程序。
    理  由
一、按債務人與金融機構協商成立者，不得聲請更生或清算，但
    因不可歸責於己之事由，致履行顯有重大困難者，不在此限
    。本條例施行前，債務人依金融主管機關協調成立之中華民
    國銀行公會會員辦理消費金融案件無擔保債務協商機制與金
    融機構成立之協商，準用前項之規定，消費者債務清理條例
    第151 條第5 項、第6 項分別定有明文。次按，債務人不能
    清償債務或有不能清償之虞，且無擔保或無優先權之債務總
    額未逾新臺幣（下同）1,200 萬元者，於法院裁定開始清算
    程序或宣告破產前，得向法院聲請更生，觀諸同條例第3 條
    、第42條第1 項規定自明。又法院開始更生程序之裁定，應
    載明其年、月、日、時，並即時發生效力。法院開始更生或
    清算程序後，得命司法事務官進行更生或清算程序，必要時
    得選任律師、會計師或其他適當之自然人或法人一人為監督
    人或管理人，復為同條例第45條第1 項、第16條所明定。
二、本件聲請意旨略以：伊有不能清償債務情事，前曾於民國95
    年5 月依中華民國銀行公會會員辦理消費金融案件無擔保債
    務協商機制與最大債權金融機構成立協商，協商條件為每月
    還款2 萬1,996 元。債務人擔任如意語文美術才藝班之司機
    一職，每月收入約為2 萬5,000 元，雖家庭生活費用與配偶
    共同分攤，惟其配偶每月亦需繳納協商費用高達1 萬3,696
    元，是債務人與配偶每月薪資扣除協商金額後已入不敷出，
    然當時僅有此方案，為不再被銀行持續追討債務，影響家庭
    生活，僅得接受。96年1 月起，因母親罹患重病，債務人開
    始照顧母親，因此無工作收入，而後失業長達一年半之久。
    97 年2月起，配偶生意開始沒落，營業額驟減，同年8 月即
    決定停業。是債務人於無收入且其配偶收入甚少之狀態，根
    本無法維持生活，因而於同年9 月毀諾，故伊確係因不可歸
    責於己之事由，致履行協商條件顯有重大困難。且伊無擔保
    或無優先權之債務總額為221 萬7,999 元，未逾1,200 萬元
    ，復未經法院裁定開始清算程序或宣告破產，爰向本院聲請
    更生等語。
三、經查，債務人甲○○所主張之上開事實，業據提出95之97年
    度綜合所得稅各類所得資料清單（見本院卷第18、19頁）、
    財產歸屬資料清單（見本院卷第20頁）、財團法人金融聯合
    徵信中心當事人綜合信用報告－債務清理條例前置協商專用
    債權人清冊（見本院卷第21至31頁）、中華民國銀行公會會
    員辦理消費金融案件無擔保債務協商機制協議書（見本院卷
    第32頁）、薪資單影本（見本院卷第51頁）、勞工保險被保
    險人投保資歷表（見本院卷第63、64頁）、薪資證明切結書
    影本（見本院卷第150 頁）等為證，核屬相符，堪認為真正
    。是以債務人目前每月平均薪資僅約1 萬2,420 元（此有上
    開收入證明切結書，附卷可參），已不敷支付協商金額2 萬
    1,996 元，其主張有不可歸責於己之情事致履行顯有重大困
    難，應堪認為真實。又債務人查無消費者債務清理條例第6
    條第3 項、第8 條或第46條各款所定駁回更生聲請之事由存
    在，準此，債務人聲請更生，應屬有據。揆諸首揭規定及說
    明，應予開始更生程序，並命司法事務官進行本件更生程序
    。
四、爰裁定如主文。
中    華    民    國    98    年    12    月     7    日
                  民事第二庭  法      官  方彬彬
上為正本係照原本作成。
本件不得抗告。
中    華    民    國    98    年    12    月     7    日
                              書  記  官  羅伊安


司法院資訊處製作；財團法人民間司法改革基金會備份。
